臺灣苗栗地方法院民事簡易判決　九十一年度苗簡字第一六五號
　　原　　　告　甲○○
　　被　　　告　丙　○
　　訴訟代理人　乙○○
右當事人間請求拆屋還地事件，本院判決如左：
    主      文
被告應將坐落苗栗縣後龍鎮○○○段一六一之四地號土地上如附圖所示Ａ、Ｂ部分上
之建物（門牌號碼：苗栗縣後龍鎮○○路一三六巷四六號，即磚造平房、廁所及鐵皮
房屋）共計九十三平方公尺拆除、騰空，並將該部分土地返還原告。
訴訟費用由被告負擔。
本判決於原告以新台幣貳萬柒仟玖佰元為被告供擔保後，得為假執行。但被告得於假
執行程序實施前預供新台幣捌萬仟柒佰元之擔保，免為假執行。
    事      實
甲、原告方面：
一、聲明：
（一）被告應將坐落苗栗縣後龍鎮○○○段一六一之四地號土地上如附圖所示Ａ、Ｂ
      部分上之建物（門牌號碼：苗栗縣後龍鎮○○路一三六巷四六號，即磚造平房
      、廁所及鐵皮房屋）共計九十三平方公尺拆除、騰空，並該部分土地返還原告
      。
（二）原告願供擔保請准宣告假執行。
二、陳述：
　　苗栗縣後龍鎮○○○段一六一之四地號土地係原告所有，先前出租給被告。被告
    因而於上開土地建築房屋住居並興建廁所等其他地上物，占用原告土地面積九十
    三平方公尺如附圖Ａ、Ｂ所示。惟到了民國六十三年、六十四年之後，被告就說
    系爭土地為公有地，而拒付租金，經過原告多次催討也置之不理，最近更來函表
    示其居住房屋是在民國五十三年間建於荒蕪之山坡地，對於原告主張被告房屋建
    於原告私有土地不能茍同。原告已於本院九十一年一月二十九準備程序期日時，
    當庭表示終止兩造租約。因此被告占用原告之土地並無正當權源，依照民法第七
    百六十七條之規定，被告應將占用原告土地上之建物或其他上物拆除騰空，並將
    部分土地返還原告。
三、證據：提出系爭土地地籍圖謄本、土地登記謄本、土地所有權狀影本、後龍郵局
    第八○號存證信函影本及回覆函、地價謄本影本各乙件為證。
乙、被告方面：
一、聲明：
（一）駁回原告之訴及假執行之聲請。
（二）如受不利益之判決，願供擔保請准宣告免為假執行。
二、陳述：
（一）當時原告之母親將系爭土地交給被告去開發，兩造有成立租賃契約，租金為每
      年稻穀一百台斤，廁所部分每個月新台幣（下同）二百元。
（二）自認從七十三年以後就沒有支付每年稻穀一百台斤之租金，廁所部分於七十四
      、五年間蓋了以後都沒有付過租金。原因是：要給原告時，原告拒收，又因不
      懂法律，所以未將租金提存。
（三）自認明瞭知悉原告已於九十一年一月二十九日終止租約。但認為：原告突然間
      硬要終止租約，對被告非常不合理，而且被告對於系爭土地已經投注經濟開發
      成本，怎能說終止就終止。
（四）被告佔用系爭土地，是想安享天年，現在只要租金合理，被告都願意承租。原
      告又為何要苦苦相逼，如果系爭土地不是被告去住，到現在那裡還是墳墓，誰
      敢去住，原告提起本件訴訟，不過是要給被告難堪。當時不過是有誤會，所以
      沒有繼續繳租金。
丙、本院依職權勘驗現場，並囑託苗栗縣竹南地政事務所派員實施測量，製作勘驗筆
    錄及複丈成果圖附卷。
    理      由
一、原告主張：苗栗縣後龍鎮○○○段一六一之四地號土地是他所有，先前出租給被
    告。被告因而於上開土地建築房屋住居並興建廁所等其他地上物，占用原告土地
    面積九十三平方公尺。但六十三年、六十四年之後，被告拒付租金，經過多次催
    討都置之不理，才起訴請求返還，並於本院九十一年一月二十九日準備程序期日
    時，當庭表示終止兩造租約等情，業經其提出如事實欄所示之證據，並與被告自
    認之情節相符，故可信為真實。但關於被告何時開始未付租金乙節，兩造的陳述
    雖有出入，但依被告所自認，被告至少自七十五年起迄今未給付過租金於原告，
    則可認定。
二、租用建築房屋之基地，非因承租人積欠租金額，以擔保現金抵償後，達二年以上
    時，出租人不得為收回，土地法第一百零三條第四款定有明文。依其反面解釋，
    租用建築房屋基地之承租人積欠租金額，以擔保現金抵償後，達二年以上時，出
    租人自得終止租約，收回基地（本件基地租用契約發生於民法第四百四十條八十
    九年五月五日修正施行前，故不適用該條規定，而應適用當時關於出租人終止租
    約收回基地之特別規定：即土地法第一百零三條）。依照本院前面所認定的事實
    ，被告就系爭土地之租用，到本件言詞辯論終結時，積欠租金額至少已達十五年
    之久，且未見被告有為本件基地租用提供原告任何擔保現金，則按照前面所提到
    的法律規定及說明，原告於九十一年一月二十九日在本院準備程序期日所為終止
    系爭土地租約之意思表示，自應發生效力。
三、原告終止系爭土地租用契約後，被告佔用原告所有坐落於苗栗縣後龍鎮○○○段
    一六一之四地號土地如附圖所示之Ａ、Ｂ部分共計九十三平方公尺，即不再有任
    何正當權源，被告希望法院駁回原告訴訟所陳述的種種內容，都不能認為是法律
    上的正當占有權源，因此原告依據民法第七百六十七條之規定，請求被告拆屋還
    地，為有理由，應予准許。
四、兩造各表示願供擔保請求宣告假執行及免為假執行，均符合法律規定，本院因此
    各酌定相當擔保金額而為宣告。
五、結論：本件原告之訴有理由，依民事訴訟法第七十八條、第三百九十條第二項、
    第三百九十二條判決如主文。
中　　　華　　　民　　　國　　九十一　　年　　　四　　　月　　十一　　　日
                                  臺灣苗栗地方法院簡易庭
~B審判長法官　詹日賢
~B法      官  吳振富
~B法　　　官　蔡志宏
右為正本係照原本作成。
如對本判決上訴，須於判決送達後廿日內向本院提出上訴狀。
~B法院書記官　黃秀娟
中　　　華　　　民　　　國　　九十一　　年　　　四　　　月　　十一　　　日
